臺灣高等法院臺中分院交通法庭裁定　　　　　九十三年度交抗字第第三一七號
　　抗　 告　 人
　　即原處分機關　交通部公路總局臺中區監理所
　　受　處 分 人　甲○○
右列抗告人因受處分人違反道路交通管理處罰條例案件，聲明異議，不服臺灣彰化地
方法院中華民國九十三年三月十六日裁定（九十三年度交聲字第八七、八八號），提
起抗告，本院裁定如左：
　　主      文
抗告駁回。
　　理      由
一、本件經本院審理結果，認原審裁定並無不當，應予維持，並引用原審裁定書記載
    之理由（如附件）。
二、查受處分人甲○○所有之車號Ｍ二－○二八七號自小客車車籍地址固載為「台中
    縣大里市○○街七號」，惟其戶籍地址即住所於八十八年三月三十日已遷入彰化
    縣秀水鄉曾厝村西平巷八十二弄一號，此有受處分人個人戶政基本資料查詢結果
    表在卷可稽，乃原舉發單位臺中市警察局交通隊未予詳查，逕將「舉發違反道路
    交通管理事件通知單」郵寄並寄存送達於車籍地址，致受處分人未能知悉有違規
    遭舉發之事，原處分機關遂認受處分人不依通知單所指定日期到案，而遽依最高
    額裁罰標準處罰受處分人，原審依據受處分人之聲明異議，認為處罰不當，改裁
    處受處分人罰鍰新台幣一千八百元及一千二百元，核無不合。原處分機關抗告意
    旨認為與「違反道路交通管理事件統一裁罰標準表」規定不合云云，非可採取，
    本件抗告，並無理由，應予駁回。。
三、據上論結，應依刑事訴訟法第四百十二條，裁定如主文。
中      華      民      國　    九十三     年     五      月     五 　　日
　　　　　　　　　　　　　　　　臺灣高等法院臺中分院交通法庭
　　　　　　　　　　　　　　　　　　審判長法  官　羅　禮　政
　　　　　　　　　　　　　　　　　　　　　法  官  蔡　聰　明
　　　　　　　　　　　　　　　　　　　　　法  官　陳　欣　安
右正本證明與原本無異。
不得再抗告。
　　　　　　　　　　　　　　　　　　　　　書記官  紀  美  鈺
中      華      民      國　    九十三     年     五      月     六 　　日
                                                                        Ｒ
臺灣彰化地方法院交通事件裁定                    九十三年度交聲字第八七號
                                                  九十三年度交聲字第八八號
    原處分機關  交通部公路總局臺中區監理所
    異  議  人  甲○○  女三十四歲（民國○○○年○月○○○日生）
    即受處分人          住彰化縣秀水鄉曾厝村十三鄰西平巷八十二弄一號
                        身分證統一編號：Ｚ000000000號
右列受處分人因違反道路交通管理處罰條例案件，對於交通部公路總局臺中區監理所
民國九十三年二月六日所為之處分（原處分案號：中監違字第裁六○─Ｇ00000
000號、中監違字第六○─Ｇ00000000號），聲明異議，本院裁定如左：
    主  文
原處分撤銷。
甲○○駕車行經有燈光號誌管制之交岔路口闖紅燈，處罰鍰新臺幣壹仟捌佰元；又駕
駛汽車行車速度，超過規定之最高時速未滿二十公里，處罰鍰新臺幣壹仟貳佰元。
    理  由
一、原處分意旨略以：本件異議人即甲○○駕駛車牌號碼Ｍ二─○二八七號自小客車
    ，於民國九十二年三月二十六日及九十二年四月十二日，分別在臺中市○○路與
    惠中路口處及臺中市○○○路○段，因「駕車行經有燈光號誌管制之交岔路口闖
    紅燈」、「駕駛人行車速度，超過規定之最高時速未滿二十公里」違規，經臺中
    市警察局交通隊依道路交通管理處罰條例第五十三條第一項及同條例第四十條第
    一項舉發，惟異議人未依指定應到案日前到案，本所遂以中監違字第六○─Ｇ0
    0000000號、六○─Ｇ00000000號裁決書，分別裁處罰鍰新臺幣
    五千四百元、二千四百元整。異議人則以：因居住於彰化縣秀水鄉曾厝村西平巷
    八十二弄一號已達三年之久，惟處分機關卻將該違規通知單寄往臺中縣大里市○
    ○里○○街七號，因此遲遲未收受罰單，並非拒絕繳納罰款等語，表明不服而提
    出異議。
二、按汽車駕駛人行經有燈光號誌管制之交岔路口闖紅燈者，處新臺幣一千八百元以
    上五千四百元以下罰鍰；又汽車駕駛人，行車速度，超過規定之最高時速者，處
    一千二百元以上二千四百元以下罰鍰，道路交通管理處罰條例第五十三條第一項
    、第四十條第一項分別定有明文。
三、經查：
（一）異議人所有之車號Ｍ二─○二八七三號自小客車，分別於九十二年三月二十六
      日及九十二年四月十二日，在臺中市○○路與惠中路口及臺中市○○○路○段
      ，因「駕車行經有燈光號誌管制之交岔路口闖紅燈」、「駕駛人行車速度，超
      過規定之最高時速未滿二十公里」違規，經臺中市警察局交通隊舉發等情，業
      經異議人所不爭執，並有中警交字第Ｇ00000000號、中警交字第Ｇ0
      0000000號舉發違反道路交通管理事件通知單、中監違字第裁六○─Ｇ
      00000000號、六○─Ｇ00000000號裁決書各一紙附卷可稽，
      俱徵異議人於舉發通知單所載之時、地，確有前開違規行為乙節，洵堪認定。
（二）按處理違反道路交通管理事件，有關文書送達之規定，依行政程序法之規定，
      違反道路交通管理事件統一裁罰標準及處理細則第三條亦有明文。又送達於應
      受送達人之住居所、事務所或營業所為之。於應送達之處所不獲會晤應受送達
      人時，得將文書付與有辦別事理能力之同居人、受僱人或應送達處所之接收郵
      件人員，行政程序法第七十二條第一項前段及第七十三條第一項定亦有明定。
      再送達，不能依前二條規定為之者，得將文書寄存送達地之地方自治或警察機
      關，並作送達通知書兩份，一份黏貼於應受送達人住居所、事務所、營業所或
      其就業處所門首，另一份交由鄰居轉交或置於該送達處所信箱或其他適當位置
      ，以為送達。前項情形，由郵政機關為送達者，得將文書寄存於送達地之郵政
      機關。寄存機關自收受寄存文書之日起，應保存三個月，行政程序法第七十四
      條定有明文。故寄存送達亦應向受送達人之住居所為之，始生合法送達之效力
      。查本件異議人所有之車號Ｍ二─○二八七自小客車車籍地址固為「臺中縣大
      里市○○里○○街七號」，惟異議人之戶籍地址即住所於八十八年三月三十日
      即已遷入「彰化縣秀水鄉曾厝村西平巷八十二弄一號」，業經異議人自承在卷
      ，且有個人基本資料查詢結果、彰化縣秀水鄉戶政事務所九十三年二月二十日
      彰秀戶字第○九三○○○○五○○○號函各一紙附卷可按，而原舉發單位臺中
      市警察局交通隊將本件舉發違反道路交通管理事件通知單，掛號郵寄至異議人
      之車籍地址即「臺中縣大里市○○里○○街七號」，因招領逾期遭郵局退回，
      嗣以「寄存送達」方式，完成舉發違反道路交通管理事件通知單送達等情，固
      有掛號函件存根、送達證書影本各乙紙可稽。然臺中市警察局交通隊郵寄及辦
      理寄存送達上開通知單之地址，並非異議人住所地址「彰化縣秀水鄉曾厝村西
      平巷八十二弄一號」，揆諸上開規定，本件舉發違反道路交通管理事件通知單
      ，尚難認已生合法寄存送達之效力。是本件舉發單位郵寄上開通知單之地址既
      非異議人當時之住居所，已如前述，復未依法查詢異議人之最新住居所地址重
      新送達，即逕認已完成寄存送達之程序並函送原處分機關裁罰，顯見本件違規
      通知單尚未合法送達於異議人。
四、末按違反道路交通管理事件統一裁罰基準及處理細則第二十四條規定：「逕行舉
    發違反道路交通管理事件，經汽車所有人依通知單之應到案日期前到案，並告知
    違規駕駛人姓名、身分證統一編號及住址者，處罰機關應即另行通知違規駕駛人
    到案依法處理；逾應到案日期，處罰機關應依本條例第十五條第三項規定處罰該
    汽車所有人。」；同細則第四十八條第一項規定：「違反道路交通管理事件，行
    為人認為舉發之事實與違規情形相符者，得於接獲通知單後，親自或委託他人持
    該通知單，不經裁決向指定之處所，逕依裁罰基準執行並繳納罰鍰結案。」，上
    開規定意旨，無非在於汽車所有權人或駕駛人如因違規遭逕行舉發時，其本質上
    即無從於違規時得知行為人本身違規之事實已遭主管機關查處之情，故法令上乃
    科以舉發機關之通知義務，以利違規行為人知悉有無違規之事實而選擇依通知期
    限內繳納最低額罰緩或依法聲明不服。茲本件違規通知單未合法送達於異議人，
    異議人無從知悉通知單上記載之應到案日期，則異議人自無「逾應到案日期」之
    情事，然原處分機關未予詳查，逕認異議人不依通知單指定日期到案，遽予分別
    裁罰五千四百元及二千四百元即有未洽，自應撤銷原處分，依道路交通管理處罰
    條例第五十三條第一項、第四十條第一項及違反道路交通管理事件統一裁罰基準
    表，分別裁處異議人罰鍰一千八百元及一千二百元，以資適法。
五、據上論斷，應依道路交通管理處罰條例第八十七條第二項，道路交通案件處理辦
    法第二十條前段，裁定如主文。
中      華      民      國    九十三    年      三      月     十六     日
                                  臺灣彰化地方法院交通法庭
                                    法      官  宋  恭  良
右正本證明與原本無異。
如不服本裁定，應於裁定送達後五日內向本院提出抗告狀。
                                    法院書記官  劉  玫  金
中      華      民      國    九十三    年      三      月     十八     日
